【裁判字號】    89,上易,2826
【裁判日期】    900404
【裁判案由】    詐欺
【裁判全文】
臺灣高等法院臺中分院刑事判決                  八十九年度上易字第二八二六號
    上  訴  人
    即  被  告  戊○○
右上訴人因詐欺案件，不服臺灣台中地方法院八十八年度易字第三六六九號中華民國
八十九年十月二十九日第一審判決（起訴案號：臺灣台中地方法院檢察署八十八年度
偵字第二一二六七號），提起上訴，本院判決如左：
      主  文
原判決撤銷。
戊○○意圖為自己不法之所有，以詐術使人將本人之物交付，處有期徒刑肆月，如易
科罰金，以參佰元折算壹日。
      事  實
一、戊○○於民國（下同）八十六年間曾犯詐欺罪，經本院判處有期徒刑三月，緩刑
    二年確定，於緩刑期間，明知已無支付能力，竟意圖為自己不法之所有，於八十
    七年四月間，在台北市○○路○段一０五號五樓丙○○所經營之瑞興科技股份有
    限公司（以下稱瑞興公司），以其所經營之奇點子廣告股份有限公司（登記負責
    人為彭垂勳，以下稱奇點子公司）名義，向瑞興公司佯稱訂購「數字顯示皮革藍
    」五百組，總價新台幣（下同）四十三萬五千元，並交付奇點子公司所簽發之同
    額以華南商業銀行東台北分行為付款人，發票日八十七年四月十日之支票一紙，
    致瑞興公司不疑有詐，將上開貨物全數交付前往瑞興公司取貨之戊○○收受。屆
    期因支票不獲兌現，戊○○再簽發票日八十七年四月二十五日之支票作為清償之
    用，惟經瑞興公司期提示再度退票，且戊○○亦避不見面，瑞興公司始知受騙。
二、案經瑞興公司報請臺灣臺中地方法院檢察署檢察官偵查起訴。
    理  由
一、訊據上訴人即被告戊○○（下稱被告）對於右揭時地向瑞興公司買受五百組貨物
    ，且支票屆期不獲兌現之事實供承不諱，惟矢口否認有何詐欺犯行，並辯稱：因
    瑞興公司要求友人甲○○簽發同額本票，且拒不返還，遂拒絕支付上開票款，復
    遭他人倒債，故未能如期支付票款云云。經查：(一)、右揭事實業據告訴代理人何
    如霞於偵查時指訴稽詳，並有出貨單、支票及退票理由單等影本在卷可稽（見第
    一七七二０號偵查卷第四、五、九頁），核與證人甲○○於台灣台北地方法院檢
    察署八十七年度偵字第一七七二０號偵查查案件中供稱：戊○○所交付告訴人之
    上開奇點子公司票據屆期不獲兌現後，曾持奇點子公司之他紙支票向告訴人公司
    進行換票等情（見同上偵查卷第七十二頁）相符合。又被告於奇點子公司任經理
    之職，實際上為奇點子公司之經營者，此據證人即奇點子公司名義負責人彭垂勳
    於偵查中供承綦詳（見偵緝字第二三號偵查卷第十頁）。被告於八十七年四月三
    日向告訴人訂貨並取得該批貨物後，至八十七年四月十日票據發票日屆期止，僅
    七日，隨即無法支付上開貨款，復於支票不獲兌現後，另持發票日八十七年四月
    二十五日之支票前往換票，又再度退票，其顯然於購買商品之初，即明知已無資
    力給付貨款，竟仍向筶訴人購物，顯然蓄有詐欺之犯意。(二)、據告訴代理人何如
    霞於偵查中所述：被告於第一次支票退票後，與彭垂勳一同至告人公司開立第二
    次支票情，苟被告係因友人甲○○曾代為簽發本票藉此擔保系爭貨款，且對方拒
    絕退還該本票，而拒不付款，理當自取貨起即八十七年四月三日至票據屆期即八
    十七年四月十日止，與告訴人交涉，或將票款往告訴人公司當面交付貨款並取
    回支票及本票之方式為之，然本件被告自取得上開貨物起，至票據不獲兌現後，
    始出面與彭垂勳共同前往向告訴人進行換票事宜，屆期復未能兌現。再參以，被
    告雖自承其所經營之奇點子公司自八十七年五月間起，財務即有困難等情，然參
    酌本件被告於八十七年四月三日向他人訂購貨物，於七日後，即無力支付貨款，
    顯見被告之奇點子公司財務情形，自八十七年四月間起，已產生困窘，被告仍率
    爾向告訴人訂購總價計四十三萬五千元之貨物，對於奇點子公司將無資力支付此
    部分貨款，顯為被告所明知。再依告訴人所述，被告取得貨物當天，隨即發現奇
    點子公司曾有退票紀錄，要求被告先行支付現金或將貨物先行退回，均遭奇點子
    公司員工表示，貨物已遭被告運往南部，無法聯絡等情，被告亦不否認取得之貨
    物均已送往南部廠商一事，被告既為奇點子公司之實際負責人，對於告訴人公司
    要求將貨物退回一事，公司員工豈有不告知之理，然被告既明知本身將無支付貨
    款之能力，又拒絕將貨物返還，足見其主觀上有不法所有之意圖甚明。證人甲○
    ○於本院證稱：因為本件買賣事，曾被告訴人要求以其名義開立本票，但未收回
    本票等語（見本院卷第五十九頁），可見告訴人所指於發現被告財務狀況不佳後
    ，即屢次欲尋求方法保障其權益屬實。又證人即奇點子公司前總經理丁○○於本
    院證稱：奇點子公司之負責人為彭垂勳，公司於購買告訴人公司商品時財務沒有
    問題云云（見本院卷第七十二頁），其所述情節，與上開卷內證據顯然不符，無
    非圖卸被告刑責而為附和袒護之詞，非可據為有利被告之認定。(三)、綜上所述，
    被告雖於本院審理中空言否認，所辯無非臨訟畏罪飾卸之詞，要無足採，事證已
    臻明確，被告犯行洵堪認定。
二、核被告所為，係犯刑法第三百三十九條第一項之詐欺取財罪。原審以被告罪證明
    確，依法論罪科刑，固非無見，惟查：刑法第四十一條於九十年一月四日修正，
    同年月十日經總統公布施行，其第一項規定：「犯最重本刑為五年以下有期徒刑
    以下之刑之罪，而受六個月以下有期徒刑或拘役之宣告，因身體、教育、職業、
    家庭之關係或其他正當事由，執行顯有困難者，得以一元以上三元以下折算一日
    ，易科罰金。但確因不執行所宣告之刑，難收矯正之效，或難以維持法秩序者，
    不在此限。」，而前之規定為：「犯最重本刑為三年以下有期徒刑以下之刑之罪
    ，而受六個月以下有期徒刑或拘役之宣告，因身體、教育、職業、家庭之關係，
    執行顯有困難者，得以一元以上三元以下折算一日，易科罰金。」，故本條文之
    修正，擴大得諭知易科罰金之範圍，較有利於被告，原判決未及依刑法第二條第
    一項前段，適用修正後之刑法第四十一條第一項，諭知易科罰金之折算標準，尚
    有未洽。被告上訴意旨否認有詐欺犯行而指摘原判決不當，固無可取，惟原判決
    既有上述可議之處，自屬無可維持，應由本院撤銷改判。爰審酌被告罪之動機、
    目的、手段、所生危害及犯罪後已返還部分貨款予告訴人之態度等一切情狀，量
    處如主文第二項所示之刑，並依修正後刑法第四十一條第一項，諭知易科罰金之
    折算標準。
據上論斷，應依刑事訴訟法第三百六十九條第一項前段、第三百六十四條、第二百九
十九條第一項前段、刑法第二條第一項前段、第三百三十九條第一項、第四十一條第
一項，罰金罰鍰提高標準條例第一條前段、第二條，判決如主文。
本案經檢察官乙○○到庭執行職務。
中      華      民      國      九十     年       四      月     四     日
                                  臺灣高等法院臺中分院刑事第七庭
                                        審判長法  官  林  榮  龍
                                法  官  黃  日  隆
                                              法  官  江  錫  麟
右正本證明與原本無異。
不得上訴。
                                              書記官  謝  雅  惠
中      華      民      國      九十     年       四      月     六     日
附錄論罪科刑實體法條文：
刑法第三百三十九條
意圖為自己或第三人不法之所有，以詐術使人將本人或第三人之物交付者，處五年以
下有期徒刑、拘役或科或併科一千元以下罰金。
以前項方法得財產上不法之利益或使第三人得之者，亦同。
前二項之未遂犯罰之。                                                    Ｉ


司法院資訊處製作；財團法人民間司法改革基金會備份。
